臺灣高等法院臺中分院刑事判決　　　　96年度上訴字第1915號
上　訴　人　臺灣彰化地方法院檢察署檢察官
被　　　告　乙○○
上列上訴人因被告違反毒品危害防制條例案件，不服臺灣彰化地
方法院九十六年度訴字第五八三號中華民國九十六年四月三十日
第一審判決（起訴案號：臺灣彰化地方法院檢察署九十六年度毒
偵字第九五二號），提起上訴，本院判決如下：
    主  文
原判決撤銷。
乙○○施用第一級毒品，累犯，處有期徒刑捌月；減為有期徒刑
肆月，如易科罰金，以新台幣壹仟元折算壹日。
    事  實
一、乙○○前曾於民國（下同）九十二年間，因犯搶奪罪，經臺
    灣彰化地方法院判處有期徒刑一年六月確定；又因另犯施用
    第一級毒品罪，經同院判處有期徒刑九月確定；再因另犯竊
    盜罪，經同院判處有期徒刑四月確定。乙○○所犯上開各罪
    被判處之有期徒刑，嗣經臺灣彰化地方法院裁定定其應執行
    刑為有期徒刑二年五月確定，經送監執行，業於九十五年五
    月十五日縮短刑期執行完畢。又乙○○於九十一年間，即曾
    因施用毒品案件，經臺灣彰化地方法院裁定移送觀察、勒戒
    ，後認無繼續施用毒品之傾向，已於九十一年十一月十八日
    執行完畢釋放，並由臺灣彰化地方法院檢察署檢察官以九十
    一年度毒偵字第二六二六號不起訴處分書為不起訴處分確定
    。其後，復於九十二年間再因施用毒品案件，又經臺灣彰化
    地方法院裁定移送觀察、勒戒後，認有繼續施用毒品之傾向
    ，再經同院裁定令入戒治處所施以強制戒治，嗣因法律修正
    施行，毋庸繼續執行強制戒治而於九十三年一月九日釋放，
    視為強制戒治已執行完畢。
二、詎乙○○猶不思悔改，復於上開觀察、勒戒及強制戒治執行
    完畢釋放後五年內，又基於施用第一級毒品海洛因之犯意，
    於九十五年十二月十日下午二時二十分許，在其位於彰化縣
    鹿港鎮溝墘里溝墘巷六三號之住所，以針筒注射之方式，施
    用第一級毒品海洛因一次。嗣經警於九十五年十二月十三日
    下午四時五十七分許，持搜索票至上址搜索，在當場並無具
    體事證足資證明乙○○有施用海洛因之犯行之情形下，乙○
    ○仍自願隨同員警回所偵查，並於其上開施用海洛因犯罪未
    被有偵查犯罪權限之機關或公務員發覺之前，即主動向員警
    自首前開犯行，並進而接受裁判，且經警採尿送驗後，呈嗎
    啡陽性反應。
三、案經彰化縣警察局和美分局報告臺灣彰化地方法院檢察署檢
    察官偵查起訴。
    理  由
一、本案被告乙○○（以下簡稱為被告）之上開施用第一級毒品
    犯行，業據其於警、偵訊中，及於原審法院及本院審理時均
    坦承不諱，且被告於九十五年十二月十三日二十時二十分經
    警採尿送請詮昕科技股份有限公司檢驗結果，呈嗎啡陽性反
    應，此情亦有彰化縣警察局和美分局委託檢驗尿液代號與真
    實姓名對照認證單及詮昕科技股份有限公司出具之濫用藥物
    尿液檢驗報告各一紙在卷可稽，足徵被告之任意性自白與事
    實相符，可以採信。又被告於九十一年間，即曾因施用毒品
    案件，經臺灣彰化地方法院裁定移送觀察、勒戒，後認無繼
    續施用毒品之傾向，已於九十一年十一月十八日執行完畢釋
    放，並由臺灣彰化地方法院檢察署檢察官以九十一年度毒偵
    字第二六二六號不起訴處分書為不起訴處分確定；其後，被
    告復於九十二年間再因施用毒品案件，又經臺灣彰化地方法
    院裁定移送觀察、勒戒後，認有繼續施用毒品之傾向，再經
    同院裁定令入戒治處所施以強制戒治，嗣因法律修正施行，
    毋庸繼續執行強制戒治而於九十三年一月九日釋放，視為強
    制戒治已執行完畢；以上各情有臺灣彰化地方法院檢察署刑
    案資料查註紀錄表、及本院被告前案紀錄表各一件附卷可考
    。是被告於觀察、勒戒及強制戒治執行完畢釋放後五年內，
    再犯毒品危害防制條例第十條第一項之本罪，事證明確，被
    告犯行堪以認定，應予依法論科。
二、核被告所為，係犯毒品危害防制條例第十條第一項之施用第
    一級毒品罪。被告持有第一級毒品海洛因進而施用，持有之
    低度行為應為施用之高度行為所吸收，不另論罪。又被告前
    曾於九十二年間，因犯搶奪罪，經臺灣彰化地方法院判處有
    期徒刑一年六月確定；又因另犯施用第一級毒品罪，經同院
    判處有期徒刑九月確定；再因另犯竊盜罪，經同院判處有期
    徒刑四月確定；被告所犯上開各罪被判處之有期徒刑，嗣經
    臺灣彰化地方法院裁定定其應執行刑為有期徒刑二年五月確
    定，經送監執行，業於九十五年五月十五日縮短刑期執行完
    畢；以上各情亦有臺灣彰化地方法院檢察署刑案資料查註紀
    錄表、及本院被告前案紀錄表各一件附卷可稽。被告在受上
    開有期徒刑之執行完畢後，於五年內再因故意而犯本案有期
    徒刑以上之罪，為累犯，應依刑法第四十七條第一項之規定
    加重其刑。另按刑法第六十二條所謂「發覺」，固非以有偵
    查犯罪職權之機關或人員確知其人犯罪無誤為必要，而於對
    其發生嫌疑時，即得謂為已發覺；但此項對犯人之嫌疑，仍
    須有確切之根據得為合理之可疑者，始足當之，若單純主觀
    上之懷疑，要不得謂已發生嫌疑（最高法院七十二年臺上字
    第六四一號判例意旨參照）。經查本案有關被告所犯施用第
    一級毒品海洛因之犯行，被告係因員警於九十五年十二月十
    三日十六時五十七分許持搜索票至其位於彰化縣鹿港鎮溝墘
    里溝墘巷六三號住所搜索，雖當場無具體事證足資證明被告
    確實涉有施用海洛因之上開犯行，被告仍自願隨同員警回所
    偵查，並同意採尿送驗，且在尚未知悉檢驗結果，而被告外
    觀亦無何特徵足以顯現其係現行犯或準現行犯之情形下，被
    告即在警員製作筆錄時主動向彰化縣警察局彰化分局警員李
    嘉松自首其施用第一級毒品海洛因之犯行（詳見九十五年十
    二月十三日警局調查筆錄、原審法院公務電話紀錄），足認
    被告確係在有偵查犯罪權限之機關或公務員尚未有確切之根
    據而得為合理之懷疑之前，即主動向員警主動供述其施用第
    一級毒品海洛因之犯行，其既進而接受裁判，即與邢法自首
    之規定相當，應依自首之規定減輕其刑，上開刑罰之加重及
    減輕，並依法先加後減之。
三、臺灣彰化地方法院九十六年八月二日彰檢良信九六毒偵二○
    四三字第三一二九三號函移送本院併案審理意旨，雖又指訴
    ：被告尚有於九十五年十二月二十三日或前三日某時、九十
    六年二月八日上午十時許、及同年三月五日上午十時止，先
    後在不詳地點、彰化縣鹿港鎮○○里○○路頂番婆加油站廁
    所、及彰化縣彰化市○○路旁之產業道路等處，接續施用第
    一級毒品海洛因三次，而分別於九十五年十二月二十三日中
    午十二時、九十六年二月八日下午六時五十分許、及同年三
    月八日上午十一時五十分許，經警採尿送驗查獲，因認被告
    上開施用第一級毒品之犯行，有其成癮性，與本案上開論罪
    科刑之犯行有集合犯之實質上一罪關係，爰移請本院併案審
    理等語。第查：刑法所謂之「集合犯」，係指刑事法若干犯
    罪態樣，本質上具有反覆、延續實行之特徵，依社會通念於
    客觀上亦認為符合一個反覆、延續性之行為觀念，故立法時
    乃特別歸類，並將之定為犯罪構成要件之行為要素，而於刑
    法評價認應僅成立一罪之犯罪（如經營、從事業務等等行為
    概念）而言。縱置毒品危害防制條例第十條第一項之施用第
    一級毒品罪在九十五年七月一日之後，是否已屬「集合犯」
    之爭議於不論；被告在本院論罪科刑之施用第一級毒品之犯
    行之前，曾有施用毒品之犯罪紀錄之時間係在九十二年間，
    其自此之後，又在九十五年十二月十日才又再犯本案，且移
    送本院併案之施用毒品之時間，係分別在九十五年十二月二
    十三日或前三日某時、九十六年二月八日上午十時許、及同
    年三月五日上午十時，由上開施用毒品之犯罪時間，尚難認
    定被告在九十五年十二月十日為本案犯行之時，即有反覆、
    延續施用第一級毒品之「集合犯」犯意；自難認定上開移送
    本院併案審理之犯罪事實，與被告經本院論罪科刑之施用第
    一級毒品之犯行，係基於同一反覆、延續實行之「集合犯」
    犯意所為，其間應無「集合犯」之包括一罪關係。檢察官上
    訴理由及移送本院併辦意旨，主張被告施用第一級毒品為集
    合犯，上開法律見解為本院本案所不採。上開移請本院併辦
    部分，應退由檢察官另為適當之處分，併此敘明。
四、本案原審判決就被告上開施用第一級毒品之犯行，予以論罪
    科刑，固屬有見，而檢察官上訴意旨主張被告施用第一級毒
    品為集合犯，指摘原審判決未及併案審理不當，此部分上訴
    理由雖為本院所不採取；但被告犯罪時間在九十六年四月二
    十四日以前，所犯依據「中華民國九十六年罪犯減刑條例」
    第二條第一項第三款之規定，應減其宣告刑二分之一，原審
    判決未及適用「中華民國九十六年罪犯減刑條例」之上開規
    定，對被告上開所犯予以減刑，尚有未合。是本案檢察官之
    上訴雖無理由，但原審判決既有上開可議之處，即屬無可維
    持，自應由本院將原審判決均予撤銷改判。爰審酌被告之品
    行、施用第一級毒品之犯罪情節、犯罪後之態度等一切犯罪
    情狀，就其施用第一級毒品之犯行，仍量處有期徒刑八月。
    又被告上開犯罪時間係在九十六年四月二十四日以前，所犯
    依據「中華民國九十六年罪犯減刑條例」第二條第一項第三
    款之規定，應減其宣告刑二分之一，爰依法減為有期徒刑四
    月，並依法諭知有期徒刑易科罰金之折算標準。
五、據上論斷，應依刑事訴訟法第三百六十九條第一項前段、第
    三百六十四條、第二百九十九條第一項前段、毒品危害防制
    條例第十條第一項、刑法第十一條前段、第四十七條第一項
    、第六十二條前段、第四十一條第一項、中華民國九十六年
    罪犯減刑條例第二條第一項第三款、第七條、第九條，判決
    如主文。
本案經檢察官甲○○到庭執行職務。
中　　華　　民　　國　　96　　年　　8 　　月　　29　　日
            刑事第三庭    審判長法　官　王  增  瑜
                                法　官　梁  堯  銘
                                法　官　廖  柏  基
上列正本證明與原本無異。
如不服本判決應於收受送達後十日內向本院提出上訴書狀，其未
敘述上訴之理由者並得於提起上訴後十日內向本院補提理由書（
均須按他造當事人之人數附繕本）。
                                書記官　王　麗　英
中　　華　　民　　國　　96　　年　　8 　　月　　29　　日
附錄論罪科刑法條：
毒品危害防制條例第十條第一項：
施用第一級毒品者，處六月以上五年以下有期徒刑。
